臺灣彰化地方法院刑事判決　　　　　　　　　　　　　九十三年度訴字第八八二號
　　公　訴　人　臺灣彰化地方法院檢察署檢察官
　　被　　　告　甲○○
　　選任辯護人　陳忠儀律師
　　　　　　　　陳孟萱律師
右列被告因違反槍砲彈藥刀械管制條例案件，經檢察官提起公訴 (九十三年度偵字第
九六三號)，本院判決如左：
    主  文
甲○○未經許可，於公眾得出入之場所攜帶刀械，處有期徒刑伍月；又未經許可，持
有可發射金屬具有殺傷力之槍枝，處有期徒刑壹年貳月，併科罰金新台幣參萬元，罰
金如易服勞役，以新台幣玖佰元（即銀元參佰元）折算壹日；有期徒刑部應執行有期
徒刑壹年陸月。緩刑肆年。
扣案之玩具空氣長槍壹枝（槍枝管制編號0000000000號含鋼珠壹罐）、十
字弓壹把（含弓箭貳拾肆支）均沒收。
    事  實
一、甲○○明知未經許可，不得持有刀械，竟基於好奇把玩之目的，於民國八十五年
    間某日，在位於彰化縣彰化市○○路○段之「台同體育社」，以新臺幣（下同）
    五百元之價格，向真實姓名、年籍均不詳之人，購得十字弓一把，並以每支五元
    之價格，購得弓箭二十四支，其即騎車將該十字弓及弓箭帶回其位於彰化縣彰化
    市○○里○○○路二五○巷二十二弄四號之居所內藏放，而於公眾得出入之場所
    攜帶該等刀械；其復另行起意，明知未經許可亦不可持有可發射金屬之槍枝，竟
    又於八十九年五月間，在位於彰化縣溪湖鎮○○路○段四九九號之「元發軌道模
    型玩具店」，以七千五百元之代價，向該店之負責人蔡金貴購得改造瓦斯長槍一
    支（槍枝管制編號0000000000號，附瓦斯鋼瓶一支，瓦斯鋼瓶已損壞
    而丟棄），及可供該改造空氣長槍發射用之鐵珠一包，並將之藏置於其位於彰化
    縣彰化市○○里○○○路二五○巷二十二弄四號之居所內。嗣於九十三年一月三
    十一日十二時四十分許，經警持搜索票前往上開住處搜索，並當場扣得十字弓一
    把（含弓箭二十四支）、上開改造瓦斯長槍一支及鋼珠一罐等物，始知上情。
二、案經彰化縣警察局鹿港分局報告臺灣彰化地方法院檢察署檢察官偵查起訴。
    理  由
一、訊據被告甲○○固不否認其確有於右揭時、地，購買上開十字弓（含弓箭二十四
    支）及改造瓦斯長槍一把等物而持有之行為，惟其矢口否認有何未經許可而故意
    持有刀械、槍枝之犯行，辯稱：伊在買之前有問過是否違法才購買，伊不知道持
    有十字弓及改造空氣長槍是違法的，且該支改造空氣槍原附之瓦斯鋼瓶早因損壞
    而丟棄，查獲時已未含瓦斯鋼瓶，不能擊發，警察係自行安裝其他瓦斯鋼瓶將該
    槍送鑑定，另十字弓並未被列舉槍砲彈藥刀械管制條例第四條第一項第三款之規
    定中，而係主管機關依該條之規定，以行政命令把十字弓列為管制刀械，係屬空
    白刑法之補充命令，其授權內容並不明確，有違憲之疑云云。
二、惟查：被告確有未經許可而持有上開刀械及槍枝之客觀行為，業據其於警訊、偵
    查及本院審理時坦白承認，並有上開十字弓一把（附弓箭二十四支）、改造瓦斯
    空氣長槍一枝及鋼珠一瓶等扣案可相佐證；而扣案之十字弓（含弓箭二十四支）
    經送彰化縣警察局鑑定結果，確認係屬槍砲彈藥刀械管制條例第四條第一項第三
    款之管制刀械無誤，此有該局九十三年三月二十二日彰警保字第○九三○○四九
    七四五號函一份在卷可稽；且扣案之改造瓦斯長槍（槍枝管制編號000000
    0000號）經送內政部警政署刑事警察局鑑定結果，亦認定送驗改造玩具空氣
 長槍壹支，經組裝彰化縣警察局鹿港分局送鑑之高壓鋼瓶後，裝填直徑約六ＭＭ
    ，重量約○‧八八Ｇ之鋼珠實際試射三次，測得其平均速度為一七四公尺／秒，
    計算其發射動能為一三‧三二焦耳，單位面積動能為四七‧二焦耳／平方公分，
    亦有內政部警政署刑事警察局九十三年四月二十一日刑鑑字第○九三○○八三一
    九八號函一紙附卷可參，且依該函所附「殺傷力之相關數據」所載：「（一）、
    美國軍醫總署定義：彈丸撞擊動能達五十八呎磅（約為七十八．六焦耳），則足
    以使人喪失戰鬥能力。（二）、該局對活豬作射擊測試結果，彈丸單位面積動能
    達二十四焦耳／平方公分，則足以穿入豬隻皮肉層。（三）、依日本科學警察研
    究所之研究結果，彈丸單位面積動能達二十焦耳／平方公分，則足以穿入人體皮
    肉層。」等情以觀，本件被告所持有之改造瓦斯長槍經測試結果，其單位面積動
    能至少達四七‧二．焦耳／平方公分，已足以穿入人體皮肉層，該槍若填裝合適
    之瓦斯鋼瓶為動能，實具有殺傷力至為明確。
三、被告雖一再辯稱其不知持有上開槍枝、刀械係屬違法云云，然我國乃禁止人民在
    未經許可下，私自持有刀械、槍彈之國家（禁止以私人槍械自衛），此乃立國之
    基本政策之一，早為一般人民所共知、共識，況且多年來，政府亦一再力行掃蕩
    槍械之政策，並持續不斷的向人民宣導禁止私藏槍械之行為，一般社會成員實不
    能推諉不知私藏槍械係屬違法，再則槍砲彈藥刀械管制條例早於七十二年六月二
    十七日即已立法通過，該條例第四條第一項第一條第三款即已明文規定空氣槍、
    瓦斯槍及其他可發射金屬、具有殺傷力之槍枝係屬該條例所規範禁止持有等之槍
    砲，而十字弓亦屬依同法條第一項第三款授權中央主管機關即行政院內政院自八
    十一年八月十日起公告查禁之刀械（見該部八十一年八月十日八一台內警字第八
    一八二二八一號，該函自九十年十一月二十日起，經該部以九０台內警字第九０
    八一四八二號函公告不予適用，但該函同時亦公告十字弓為查禁之刀械），其等
    非經主管機關許可，均不得持有，此項立法，早於被告購入該等槍械前即已公佈
    生效而施行多年，故被告於購入、持有該等刀械、槍枝後，徒辯以不知持有上開
    刀械、槍枝係違法，實屬推諉卸責之詞，無可採信。
四、又被告辯說扣案之改造空氣長槍於查扣時並未一併扣得瓦斯鋼瓶，而主張該槍並
    無法擊發云云。經查該槍於扣案時，確未一併扣得高壓氣體鋼瓶，致於初次送鑑
    定時，因欠缺發射動能而無法測試，有內政部警政署刑事警察局九十三年三月八
    日刑鑑字第０九三００三四一二七號槍彈鑑定書附卷可參，故被告此之辯解，尚
    非無憑。然查該槍隨後經由承辦員警提供相容之高壓氣體鋼瓶填裝，再次送該局
    鑑定後，發現該槍確可擊發，並具有殺傷力，此有上開刑鑑字第０九三００八三
    一九八號槍彈鑑定函在卷可查，足見該槍之機械性能完整，只要裝配發射動能，
    即可擊發而具有殺傷力，憑此，實已足以認定該槍本身應係屬可發射金屬並具有
    殺傷力之槍枝無誤，尚不能因未一併扣得相容之發射動能裝置，即推稱該槍不可
    擊發，否則即使是制式的槍枝，若未填裝相容且附有火藥之子彈來射擊，制式槍
    枝本身亦不可能自行擊發，如依被告所辯之邏輯來推理，若僅扣得制式手槍而未
    一併扣得子彈之情形下，豈不是亦應以該制式槍枝並未扣得相容之子彈以供射擊
    ，而應認定制式槍枝無法擊發，足見，槍枝是否可擊發、是否具有殺傷力，實應
    就槍枝本身之機械性能來判斷，而是否具有發射之動能，僅係輔助之配備而已，
    尚不可以未一併扣得發射動能而為免責之藉口，況被告於警訊時業已坦承其買入
    該槍之時，該槍原本配有瓦斯鋼瓶，其並以此槍填裝鋼珠射擊，鋼珠射出後可貫
    穿０．五公分厚之三合板等語，足見被告買得該槍時，該槍係附有瓦斯鋼瓶而可
    射擊貫穿０．五公分厚之三合板，則既可射穿０．五公分厚之三合板，當更可射
    穿人體更無可疑，此更足以佐證該槍實係可擊發而具有殺傷力之槍枝無誤，被告
    當時既已試射過，則其對該槍具有可擊發之性能及相當之殺傷力實早已知悉，然
    其仍繼續持有該槍，則其對持有該槍之違法性自不可推諉不知。
五、再被告另以十字弓並非槍砲彈藥刀械管制條例第四條第一項第三款所列舉之管制
    刀械，而係由主管機關依據該條之規定，以行政命令之方式，將十字弓列為管制
    刀械，顯有違背授權明確性而違憲之疑等語。惟按該條例第四條第一項第三款係
    規定該條例所指之刀械，乃包括「武士刀、手杖刀、鴛鴦刀、手指虎、鋼（鐵）
    鞭、扁鑽、匕首及其他經中央主管機關公告查禁，非供正當使用具有殺傷力之刀
    械」，觀其除明確列舉部分之管制刀械外，另授權主管機關得以命令公告之方式
    來補充其他未能一併列舉之危害社會治安的刀械，查此類立法授權之目的，乃係
    為使執法機關得依社會現況，依照所列舉之刀械的特質，彈性調整管制之內容，
    又審諸該條款之授權範圍尚非漫無節制，而係應依所列舉之刀械的特性來決定主
    管機關是否違背立法授權之範圍，並無被告所稱違背授權明確性之可言；又查中
    央主管機關即內政部早於八十一年八月十日，即依據該條款之規定以（八一）臺
    內警字第八一八二二八一號函公告十字弓為查禁刀械，嗣該函雖於九十年十一月
    二十日，經內政部警政署另以（九○）臺內警字第九○八一四八二號函公告不予
    適用，惟（九○）臺內警字第九○八一四八二號函亦同時公告十字弓為查禁刀械
    ，查主管機關將十字弓公告為管制刀械，經與該條款所列舉之武士刀等刀械相比
    而言，其對社會治安之危險性與殺傷力均遠甚於該條款所列舉之其他刀械，是上
    開主管機關之行政命令將十字弓列為管制刀械，實無違背該條款立法授權範圍之
    可言，自無違憲或違法之情形，是被告此之所辯，也無可採。
    綜上所述，被告所辯均是為己卸責之詞，皆無可採、可信。則被告上開犯行已可
    認定，應依法予以論科。
六、查被告行為後，槍砲彈藥刀械管制條例業先後於八十五年九月二十五日、八十六
    年十一月二十四日、八十九年七月五日、九十年十一月十四日及九十三年六月二
    日修正，而於八十五年九月二十五日前，未經許可於公眾得出入之場所攜帶刀械
    之行為，係規定在原槍砲彈藥刀械管制條例第十三條第二款，且其法定本刑為「
    一年以下有期徒刑」，該條例後於八十六年十一月二十四日全面性的修正，而將
    同一行為改列為同條例第十五條第二款，其行為之構成要件並無不同，然法定本
    刑則提高為「二年以下有期徒刑」，且其後之修正，均未再改變其條次、構成要
    件及刑度，是就被告於公眾得出入之場所攜帶兇器之犯行而言，顯有於行為後，
    法律有修正之情形，則依刑法第二條第一項但書規定之意旨，被告此部分犯行應
    以八十六年十一月二十四日修正前之槍砲彈藥刀械管制條例第十三條第二款之規
    對被告較為有利，故應依修正前之第十三條第二款之規定處斷；而被告未經許可
    ，持有其他可發射金屬具有殺傷力之槍枝犯行部分，雖經上述修正，然規範之條
    文即該條例第十一條第四項之內容均未變動，自無比較法條之可言，是核被告甲
    ○○所為，係犯槍砲彈藥刀械管制條例第十一條第四項之未經許可持有槍枝罪及
    八十六年十一月二十四日修正前同條例第十三條第二款之未經許可，於公眾得出
    入之場所攜帶刀械罪。原起訴書雖認被告購買十字弓行為部分，係犯修正後同條
    例第十四條第三項之持有刀械罪，然查被告於購得上開十字弓及弓箭後，即將之
    帶回家中，此據被告供明在卷，是依其所述情節，被告於攜帶該等刀械回家之路
    途中，必有在公眾得出入之場所攜帶刀械之情形，此部分因與原起訴事實之社會
    基本事實同一，本院自得依法變更起訴法條，改依八十六年十一月二十四日修正
    前同條例第十三條第二款之規定論處。其所犯上開二罪間，犯意各別，行為互殊
    ，應分論併罰。爰審酌被告犯罪之動機、目的、方法、手段、品行、所生危害暨
    犯後態度等一切情狀，分別量處如主文所示之刑，並定其應執行之刑及就併科罰
    金部分諭知其易服勞役之折算標準，以示懲儆。末查被告前未曾受有期徒刑以上
    刑之宣告，此有臺灣彰化地方法院檢察署刑案資料查註紀錄表一紙在卷可稽，其
    經此教訓，應知警惕而無再犯之虞，所宣告之刑，認以暫不執行為適當，併予宣
    告緩刑四年，以勵自新。扣案之改造瓦斯長槍及十字弓各一把皆為違禁物，另鋼
    珠一罐係用以填充於前開瓦斯空氣長槍供發射之物，而弓箭二十四支則係該把十
    字弓所附之配件，業據被告供承在卷，故其等分別為該瓦斯空氣長槍及十字弓之
    從物，均應依刑法第三十八條第一項第一款之規定宣告沒收。
三、據上論斷，應依刑事訴訟法第二百九十九條第一項前段、第三百條、現行槍砲彈
    藥刀械管制條例第十一條第四項、八十六年十一月二十四日修正前之槍砲彈藥刀
    械管制條例第十三條第二款、刑法第十一條前段、第二條第一項但書、第五十一
    條第五款、第七十四條第一款、第四十二條第二項前段、第三十八條第一項第一
    款、罰金罰鍰提高標準條例第二條、現行法規所定貨幣單位折算新台幣條例第二
    條，判決如主文。
本案經檢察官黃玉琪到庭執行職務。
中    華    民    國    九十三      年      九      月      二十四      日
                                臺灣彰化地方法院刑事第一庭
                                    審判長法官  葉  榮  郎
                                    法      官  陳  秋  錦
                                    法      官  葛  永  輝
右正本證明與原本無異。
如不服本判決，應於判決送達後十日內向本院提出上訴狀( 須附繕本 )。
                                    法院書記官  施  惠  卿
中    華    民    國    九十三      年      九      月      二十九   日
槍砲彈藥刀械管制條例第十一條第四項：
未經許可，持有、寄藏或意圖販賣而陳列第一項所列槍砲者，處一年以上七年以下有
期徒刑，併科新臺幣七百萬元以下罰金。
修正前槍砲彈藥刀械管制條例第十三條第二款：
未經許可攜帶刀械而有左列情形之一者，處一年以下有期徒刑：
二、於車站、埠頭、航空站、公共場所或公眾得出入之場所犯之者。
